臺灣臺北地方法院刑事判決　　　　　　　　　　　　九十三年度訴字第一三七三號
　　公　訴　人　臺灣臺北地方法院檢察署檢察官
　　被　　　告　甲○○
右列被告因洗錢防制法案件，經檢察官提起公訴（九十三年度偵字第一四二一三號）
因被告於準備程序進行中就被訴事實為有罪之陳述，經本院合議庭裁定由受命法官獨
任進行簡式審判程序後，判決如左：
    主  文
甲○○幫助洗錢，處有期徒刑肆月，如易科罰金，以佰元折算壹日。所得財物新臺
幣仟元沒收，如全部或一部不能沒收時，以其財產抵償之。
    事  實
一、甲○○於民國九十年四月間某日，見報紙分類廣告欄上刊登有收購金融機構帳戶
    之廣告，即撥打廣告上之電話與真實姓名、年籍不詳，綽號「左杰」之成年男子
    取得聯繫後，得知其欲以新臺幣（下同）三千元之價格收購金融機構帳戶，詎甲
    ○○明知將自己之金融機構帳戶出售予年籍不詳之陌生人，或將幫助他人隱匿或
    掩飾其等常業詐欺犯行所取得之財物，惟仍貪圖出售金融機構帳戶之代價，在不
    違反其本意之情形下，竟與綽號「左杰」之人相約至臺北市○○街某處見面，欲
    將自己在臺北體育場郵局所開設之存簿儲金第０五０七八六—三號帳戶之存摺以
    及提款卡、密碼出售予其，而綽號「左杰」之男子夥同姓名、年籍不詳、綽號「
    左念臺」之成年男子到達上開地點後，為測試帳戶是否仍可正常使用，即將劉紹
    偉載至位於臺北市○○路○段三三七號之三張犁郵局，當場以電話要求另一名姓
    名、年籍不詳之人匯款四千元至甲○○之上開帳戶內，再由甲○○以提款卡將四
    千元提領出來，並將其中之三千元交付甲○○，作為收購金融機構帳戶之代價，
    甲○○取得代價後即將自己之上開郵局帳戶之存簿、提款卡及密碼交付綽號「左
    杰」之人。嗣於九十年九月三日，林維琦接獲謊稱「宏昌科技公司」職員，即真
    實姓名、年籍不詳，自稱為「蔣瑞霞」、「吳雅惠」、「林原宗」、「羅主任」
    等人之電話，訛稱中獎可得港幣二十五萬元，但須先匯款六萬元至甲○○之上開
    帳戶後，始可領取獎金。林維琦因渠等之常業詐欺手法而陷於錯誤，乃於同年月
    六日十時許至中原大學郵局，分別以現金匯款四萬元、二萬元至甲○○之前揭帳
    戶內。詎數日後林維琦未曾收到任何領獎通知，始知受騙，經報警處理後循線查
    獲上情。
二、案經被害人林維琦訴由桃園縣警察局中壢分局報請臺灣桃園地方法院檢察署檢察
    官呈請臺灣高等法院檢察署令轉臺灣臺北地方法院檢察署檢察官偵查起訴。
    理  由
一、右開犯罪事實，業據被告甲○○於偵查及本院審理中坦承不諱，且被害人林維琦
    遭詐騙集團「宏昌科技公司」職員「蔣瑞霞」、「吳雅惠」、「林原宗」、「羅
    主任」等人詐騙之情節，亦經被害人於偵查及警訊中指述詳細，此外並有郵政儲
    金匯業局（現已改制為中華郵政股份有限公司）九十年十月五日管000000
    00字第三三九號函附被告存簿儲金第000000-0號帳戶基本資料、存提
    詳情（臺灣桃園地方法院檢察署九十一年度偵字第七六三五號偵查卷第十至十五
    頁）、郵政國內匯款執據影本二紙（同卷第二十九、三十頁）在卷可稽。是被告
    上開任意性之自白，經前揭證據補強後，堪認與事實相符，而得採為認定被告犯
    罪之證據。從而，被告將自己帳戶出賣後，遭詐騙集團使用作為收受詐騙所得匯
    款金額之事實，已可認定。
二、查被告係於九十年間出售自己之金融機構帳戶存簿、提款卡及密碼予真實姓名、
    年籍不詳之陌生人，而當時各傳播媒體皆已大幅報導詐騙集團以誆稱中獎，但須
    先給付手續費或其他費用，並且指定將款項匯入所謂「人頭帳戶」之方式，向社
    會大眾詐取財物之新聞事件，此為週知之事實，被告於案發當時為成年人，對於
    此類事件之發生，當亦知悉甚詳，且為具有一般社會經驗之人，在通常社會生活
    中所應可體認之情狀。況且金融機構帳戶存簿、提款卡及密碼，在於表彰個人財
    產，持有該物即可隨時提領帳戶內之金錢，係屬重要之個人金融資產，除可能交
    由具有緊密生活關係之人行使或保管之，或因其他必要之理由而委由他人行使或
    保管，實無可能任意將該物品交由陌生人予以行使，此種反於正常社會生活經驗
    之異常情狀，亦應為被告所得以認知。尤其在現今金融市場競爭激烈之下，在金
    融機構開立帳戶，除須符合各機構所定最低開戶金額之資格外，別無其他特殊之
    限制，甚為容易，同一人同時在數家金融機構開戶，亦無任何困難，實無必要支
    出金錢以取得他人金融機構之帳戶。是被告於案發時既已成年，對於事理之認知
    能力又無異於或低於具一般社會經驗之人之情形，並參酌當時之社會普遍資訊與
    風氣，以及被告交付金融機構帳戶存簿、提款卡及密碼之過程，並且自陳當時亦
    感覺奇怪，且對方要求其不得掛失提款卡，心裡很怕等語（本院九十三年十一月
    二十六日審判筆錄第四頁），其將自己之金融機構帳戶存簿、提款卡及密碼出售
    予完全陌生之人，任令他人行使其帳戶，自當可預見其所出售之金融機構帳戶，
    將有遭他人使用作為實施詐騙行為後指定收受匯款之用之可能，並因此造成犯罪
    偵查機關無法繼續追查詐騙集團成員。至於被告所提供之帳戶，雖僅查獲被害人
    一人將款項匯入，惟綽號「左杰」、「左念臺」之人，與謊稱「宏昌科技公司」
    職員「蔣瑞霞」、「吳雅惠」、「林原宗」、「羅主任」等人所為之犯行，依其
    訛稱中獎並要求先行匯款之行為手段及態樣，亦可認定渠等係以此種手法詐騙財
    物，而以之為常業之常業詐欺犯行，又其等收購他人金融機構帳戶作為詐騙金額
    匯入之用，目的在於避免被害人或司法機關循此帳戶追查到真正遂行詐騙行為之
    人，而屬於洗錢防制法第二條第一款所指，掩飾或隱匿因自己或他人重大犯罪所
    得財物或財產上利益之洗錢行為。是被告貪圖出售帳戶之代價，仍在不違反其所
    預知之上開主觀認知情形下，將其所有之臺北體育場郵局存簿儲金第０五０七八
    六—三號帳戶之存摺以及提款卡、密碼出售予綽號「左杰」、「左念臺」之人，
    並供謊稱「宏昌科技公司」職員「蔣瑞霞」、「吳雅惠」、「林原宗」、「羅主
    任」等人作為指定詐騙金額匯入之帳戶使用，其於行為時具有幫助他人掩飾或隱
    匿因自己重大犯罪所得財物或財產上利益之不確定故意，堪可認定。
三、按「本法（洗錢防制法）所稱洗錢，係指下列行為：一、掩飾或隱匿因自己或他
    人重大犯罪所得財物或財產上利益者。二、收受、搬運、寄藏、故買或牙保他人
    因重大犯罪所得財物或財產上利益者。」（按：洗錢防制法已於九十二年二月六
    日修正公布，並依該法第十五條規定新法自公布後六個月施行，修正後洗錢防制
    法第二條之規定為「本法所稱洗錢，係指下列行為：一、掩飾或隱匿因自己重大
    犯罪所得財物或財產上利益者。二、掩飾、收受、搬運、寄藏、故買或牙保他人
    因重大犯罪所得財物或財產上利益者。」），洗錢防制法第二條定有明文。被告
    將自己金融機構帳戶之存簿、提款卡及密碼，提供給犯罪集團從事常業詐欺之不
    法犯行，使偵查機關無法再由帳戶追查提款人，被告應係幫助掩飾、隱匿他人從
    事常業詐欺罪。核被告所為，係犯洗錢防制法第九條第一項、刑法第三十條第一
    項之幫助洗錢罪。再被告行為後，洗錢防制法已於九十二年二月六日修正公布，
    並自公布後六個月施行，業如前述，是被告行為後法律已有變更，修正前洗錢防
    制法第九條之規定為「洗錢者，處五年以下有期徒刑，得併科新台幣三百萬元以
    下罰金。」，修正後第九條第一項、第二項之規定分別為「犯第二條第一款之罪
    者，處五年以下有期徒刑，得併科新台幣三百萬元以下罰金。」、「犯第二條第
    二款之罪者，處七年以下有期徒刑，得併科新台幣五百萬元以下罰金。」，比較
    新舊法之結果，以修正前之規定有利於被告，依刑法第二條第一項但書規定，自
    應適用修正前洗錢防制法第九條第一項之規定。被告幫助犯罪集團為洗錢犯行，
    為從犯，與正犯情節尚屬有間，依刑法第三十條第二項之規定，按正犯之刑減輕
    之。爰審酌被告提供帳戶予犯罪集團掩飾、隱匿渠等從事重大犯罪活動之犯罪動
    機、手段、所為已影響社會正常交易安全，增加被害人尋求救濟之困難，並使犯
    罪之追查趨於複雜，並使不法詐欺集團得以順利掩飾其常業詐欺所得之財物，惟
    其犯罪後坦承犯行，態度尚佳等一切情狀，宣告如主文所示之刑，並諭知易科罰
    金之折算標準，以示懲儆。至被告因犯本件犯行所得三千元，應依洗錢防制法第
    十二條第一項規定沒收之，如全部或一部不能沒收時，以其財產抵償之。
據上論斷，應依刑事訴訟法第二百七十三條之一第一項、第二百九十九條第一項前段
，修正前洗錢防制法第九條第一項、第十二條第一項，刑法第十一條前段、第二條第
一項但書、第三十條第一項、第二項、第四十一條第一項前段，罰金罰鍰提高標準條
例第二條，判決如主文。
本案經檢察官張書華到庭執行職務
中　　　華　　　民　　　國　　九十三　　年　　 十二 　　月　　　十　　　日
                                 臺灣臺北地方法院刑事第四庭
                                          法  官 余明賢
右正本證明與原本無異。
如不服本判決，應於判決送達後十日內，向本院提出上訴狀。
                                          書記官 廖純瑜
中　　　華　　　民　　　國　　九十三　　年　　 十二 　　月　　　十　　　日
附錄本案論罪科刑法條
洗錢防制法第九條第一項
洗錢者，處五年以下有期徒刑，得併科新臺幣三百萬元以下罰金。
